臺灣苗栗地方法院刑事判決
110年度金訴字第139號
公  訴  人  臺灣苗栗地方檢察署檢察官
被      告  鄭靜宜


指定辯護人  陳惠玲律師
上列被告因違反銀行法案件，經檢察官提起公訴（110年度偵字
第4830號），本院判決如下：
    主  文
鄭靜宜共同犯銀行法第一百二十五條第一項前段之非法辦理國內
外匯兌業務罪，處有期徒刑壹年。緩刑貳年。已繳回之犯罪所得
新臺幣玖佰元沒收。
　　犯罪事實
一、鄭靜宜明知經營銀行業務須經主管機關許可，非銀行不得辦
    理國內外匯兌業務，竟與林芷玄（未據起訴）共同基於非法
    辦理國內外匯兌業務之犯意聯絡，於民國110年4月18日上午
    某時許，先由林芷玄以LINE通訊軟體與真實姓名年籍不詳、
    LINE ID為「joker」之人達成新臺幣匯兌港幣之協議，鄭靜
    宜即提供其申請開立之中國信託商業銀行帳號000000000000
    號帳戶（下稱本案帳戶）供「joker」於110年4月18日上午1
    0時46分、11時22分先後匯入新臺幣1萬9,000元、1萬4,250
    元，迨鄭靜宜確認款項匯入後即通知林芷玄，再由林芷玄陸
    續於香港將港幣5,046元、3,781元匯入「joker」指定之該
    地區銀行帳戶，而共同以此方式經營臺灣與香港間之匯兌業
    務，鄭靜宜從中取得手續費新臺幣900元。
二、案經苗栗縣警察局頭份分局報告臺灣苗栗地方檢察署檢察官
    偵查起訴。
    理  由
一、本案據以認定被告鄭靜宜犯罪之供述證據，其中屬於傳聞證
    據之部分，經檢察官、被告於本院審理時同意作為證據（見
    本院卷第29至30頁），復經本院審酌認該等證據之作成無違
    法、不當或顯不可信之情況，依刑事訴訟法第159條之5第1 
    項規定，均有證據能力。另本案以下所引用之非供述證據，
    並無證據證明係實施刑事訴訟程序之公務員違背法定程序所
    取得，亦有證據能力。　　
二、認定犯罪事實所憑之證據及理由： 
　　訊據被告對上開犯罪事實坦承不諱（見本院卷第70至71頁）
    ，並有帳戶個資檢視、臺幣轉帳交易紀錄擷圖、中國信託商
    業銀行股份有限公司110年5月26日中信銀字第110224839137
    475號函暨所附掛失相關資料、開戶基本資料、歷史交易明
    細、個別查詢報表、對話紀錄翻拍畫面等在卷可稽（見偵卷
    第37、55至59、61至67、73至80、91至101頁），足徵被告
    任意性自白與事實相符，本案事證明確，被告犯行堪以認定
    ，應予依法論科。
三、論罪科刑：
（一）銀行法上所謂「匯兌業務」，係指行為人不經由現金之輸
      送，而藉與在他地之分支機構或特定人間之資金清算，為
      其客戶辦理異地間款項之收付，以或完成資金轉移之行為
      。例如在國內收受客戶交付新臺幣，而在國外將等值外幣
      交付客戶指定受款人之行為，既係資金移轉之行為，即屬
      銀行法第29條第1項之「辦理國內外匯兌業務」，反之亦
      然（最高法院98年度台上字第5266號、101年度台上字第2
      892號判決意旨參照）。是核被告所為，係違反銀行法第2
      9條第1項未經主管機關許可經營銀行業務而辦理國內外匯
      兌業務之規定，應依銀行法第125條第1項前段之規定論處
      。
（二）被告與林芷玄就上開犯行，有犯意聯絡及行為分擔，應論
      以共同正犯。
（三）犯銀行法第125條之罪，於犯罪後自首，如自動繳交全部
      犯罪所得者，減輕或免除其刑，同法第125條之4第1項前
      段定有明文。被告係於本案帳戶遭列為警示帳戶後，以詐
      欺被害人身分接受警方製作筆錄時，有偵查犯罪權限之公
      務員發覺其本案非法匯兌犯行前，即向警員坦承與林芷玄
      共同經營臺灣與香港間匯兌業務之事實，此觀被告於110
      年4月21日製作之警詢筆錄即明，是被告本件犯行合於自
      首之要件，且其於本院審理時已自動繳交全部犯罪所得，
      有本院收據1張附卷可憑（見本院卷第63頁），爰依銀行
      法第125條之4第1項前段規定，減輕被告之刑。
（四）爰以被告之責任為基礎，並審酌其於本院審理時自陳無業
      、家中無人需其扶養之生活狀況；大學畢業之智識程度（
      見本院卷第74頁）；被告前無經法院論罪科刑之紀錄（見
      卷附臺灣高等法院被告前案紀錄表）；被告犯行對於我國
      社會金融秩序危害之程度；被告於本院審理時坦承犯行，
      且已繳回犯罪所得之犯罪後態度，兼衡被告與共犯間之分
      工情節等一切情狀，量處如主文所示之刑。
（五）被告未曾因故意犯罪受有期徒刑以上刑之宣告，有臺灣高
      等法院被告前案紀錄表在卷可憑，其因一時失慮，致罹刑
      章，犯後已知坦承犯行，並已繳回犯罪所得，被告經此偵
      審程序及科刑宣告後，應能知所警惕而無再犯之虞，本院
      因認對被告所宣告之刑，以暫不執行為適當，爰依刑法第
      74條第1項第1款規定，併予宣告被告緩刑2年。
四、沒收：
　　現行（107 年1 月31日修正公布，同年2 月2 日施行）銀行
    法第136 條之1規定 「犯本法之罪，犯罪所得屬犯罪行為人
    或其以外之自然人、法人或非法人團體因刑法第38條之1第2
    項所列情形取得者，除應發還被害人或得請求損害賠償之人
    外，沒收之。」係採義務沒收主義，法院無裁量權限，且應
    發還或沒收、追徵之犯罪所得，並不以扣押者為限。又「犯
    罪所得」，係指不法行為所得，乃與犯罪有直接關連性之所
    得、所生之財物及利益（即直接所得），不問物質抑或非物
    質、動產抑或不動產、有形抑或無形均屬之。具體以言，包
    括：⑴因為犯罪所獲取之報酬或對價，例如殺人或詐騙集團
    車手之報酬，專門非法吸金公司員工之薪資（含佣金、業績
    獎金），販賣毒品、槍枝、偽禁藥或出售攙偽假冒食品之價
    金，非法匯兌所得之報酬或手續費，皆屬之；⑵產自犯罪之
    所得，亦即犯罪行為人因實行犯罪過程中所獲取之財物，或
    財產利益之積極增加或消極不減損，例如竊盜、搶奪、強盜
    、詐欺、侵占、恐嚇取財或擄人勒贖取得之贓物或贓款，圖
    利犯罪所圖得之利益、占用他人房屋之使用利益、接受性招
    待或餐飲之利益、違反銀行法吸收之資金、內線交易之股票
    增值、逃漏稅捐之稅額、環境犯罪節省之處理費用、法定應
    建置設備而未建置所減省之費用（最高法院107年度台上字
    第3554號判決意旨參照）。被告本案非法匯兌所得之手續費
    新臺幣900元係其犯罪所得，爰依銀行法第136條之1規定，
    就被告上開已繳回之犯罪所得宣告沒收。且因此部分數額業
    經被告於本院審理時自動繳回，並無不能執行之問題，故無
    庸依刑法第38條之1第3項之規定宣告如全部或一部不能沒收
    時，追徵其價額。
據上論斷，應依刑事訴訟法第299條第1項前段，判決如主文。
本案經檢察官廖倪凰提起公訴，檢察官林宜賢到庭執行職務。 
中　　華　　民　　國　　111 　年　　6 　　月　　 7　　日
            刑事第二庭  審判長法  官  林卉聆
                              法  官  魏正杰
                              法  官  林信宇
以上正本證明與原本無異。　　　　　　　　　　　　　　　　
如不服本判決應於收受判決後20日內向本院提出上訴書狀，並應
敘述具體理由。其未敘述上訴理由者，應於上訴期間屆滿後20日
內向本院補提理由書(均須按他造當事人之人數附繕本)「切勿逕
送上級法院」。
                              書記官  林佩萱
中　　華　　民　　國　　111 　年　　6 　　月　　7 　　日
附錄本案論罪法條全文：
銀行法第29條
（禁止非銀行收受存款及違反之處罰）
除法律另有規定者外，非銀行不得經營收受存款、受託經理信託
資金、公眾財產或辦理國內外匯兌業務。
違反前項規定者，由主管機關或目的事業主管機關會同司法警察
機關取締，並移送法辦；如屬法人組織，其負責人對有關債務，
應負連帶清償責任。
執行前項任務時，得依法搜索扣押被取締者之會計帳簿及文件，
並得拆除其標誌等設施或為其他必要之處置。
銀行法第125條
違反第29條第1項規定者，處3年以上10年以下有期徒刑，得併科
新臺幣1千萬元以上2億元以下罰金。其因犯罪獲取之財物或財產
上利益達新臺幣一億元以上者，處7年以上有期徒刑，得併科新
臺幣2千5百萬元以上5億元以下罰金。
經營金融機構間資金移轉帳務清算之金融資訊服務事業，未經主
管機關許可，而擅自營業者，依前項規定處罰。
法人犯前二項之罪者，處罰其行為負責人。